【裁判字號】    97,訴,683
【裁判日期】    970910
【裁判案由】    給付代墊款
【裁判全文】
臺灣臺中地方法院民事判決  97年度訴字第683號
原      告  乙○○○
                        巷6號.
訴訟代理人  甲○○
被      告  丁○○
                        巷13.
            丙○○
上列當事人間請求給付代墊款事件，本院於民國97年8月13日言
詞辯論終結，判決如下：
    主      文
被告丁○○給付原告新台幣參萬零參佰伍拾陸元及自民國97年6
月18日起，至清償日止，按年息百分之五計算之利息。
被告丙○○給付原告新台幣參萬零參佰伍拾陸元及自民國97年6
月12日起，至清償日止，按年息百分之五計算之利息。
原告其餘之訴駁回。
訴訟費用新台幣捌仟元，由被告丁○○負擔新台幣壹仟元；由被
告丙○○負擔新台幣壹仟元，餘由原告負擔。
本判決第一項、第二項原告勝訴部分得假執行。
原告其餘假執行之聲請駁回。
    事實及理由
一、原告主張：原告與被告丁○○、丙○○二人為已故賴志祥（
    於民國96年1月22日死亡）之繼承人（原告為賴志祥之配偶
    ，被告丁○○、丙○○二人為賴志祥之子，另有訴外人黃雨
    萱、黃沛婷、黃仕翔為代位繼承人），賴志祥遺產中之坐落
    台中縣東勢鎮○○段444地號土地（面積43.63平方公尺）、
    447地號土地（面積6.40平方公尺）二筆，及同段134建號建
    物（門牌號：台中縣東勢鎮○○里鄰○街匠寮前巷6號，由
    兩造與訴外人黃仕翔、黃雨萱、黃沛婷共同繼承，而該不動
    產房屋於民國（下同）88年9月21日地震中毀損，賴志祥再
    為重建，而重建費用新台幣（下同）95萬5040元，由原告代
    賴志祥給付；且賴志祥生前以該房屋向台中縣東勢鎮農會貸
    款68萬元，然自93年3月15日起，即由原告代賴志祥按月清
    償本息8095元。被告二人為賴志祥之繼承人就前述原告代賴
    志祥墊付之建屋款95萬5040元債務部分，以及原告自93年3
    月15日至96年1月22日賴志祥死亡前，由原告代賴志祥墊付
    繳之34期貸款本息27萬5230元，合計123萬270元，原告本得
    請求賴志祥償還，因賴志祥死亡，被告二人應依繼承法則承
    受，並按應繼分四分之一分別負擔給付原告30萬7567元，爰
    請求被告二人各別給付；另賴志祥死亡迄今原告為被告所共
    同繼承之房屋貸款自96年2月15日起，至97年5月15日止，計
    清償15期12萬1425元，被告二人應各按應繼分四分之一，應
    分別給付原告3萬356元等語，並聲明：1.被告丁○○應給付
    原告33萬7923元及自準備書狀（二）繕本送達翌日（即97
    年6月18日）起，至清償日止，按年息百分之五計算之利息
    。2.被告丙○○應給付原告33萬7923元及自準備書狀（二）
    繕本送達翌日（即97年6月12日），至清償日止，按年息百
    分之五計算之利息。且陳明：願供擔保請准宣告假執行。
二、被告就其二人與原告均為賴志祥之繼承人，應繼分各為四分
    之一之事實，固不為爭執，惟以：系爭房、地為被告二人依
    法繼承，被告二人乃合法取得，而系爭房屋，雖有重建，惟
    重建時，係由被繼承人賴志祥名義為之，重建費用由賴志祥
    給付，被告否認原告有代墊重建費用95萬5040元之事實；又
    賴志祥就其向台中縣東勢鎮農會之貸款，由其自行清償，被
    告亦否認原告有代償之事實存在，而賴志祥去世後被告二人
    與原告均為賴志之繼承人，應繼分均為各四分之一，就賴志
    祥向台中縣東勢鎮農會之貸款債務均負連帶清償之責任，就
    原告自96年2月15日起，至97年5月15日止，所為清償15期12
    萬1425元部分，被告二人各按應繼分四分之一，應分別給付
    原告3萬356元，被告二人同意給付，惟原告其餘請求，被告
    不同意等語置辯，並聲明：駁回原告之訴。
三、本件原告主張：原告與被告丁○○、丙○○及訴外人黃雨萱
    、黃沛婷、黃仕翔均為已故賴志祥（於96年1月22日死亡）
    之繼承人（原告為賴志祥之配偶，被告丁○○、丙○○二人
    為賴志祥之子，另有訴外人黃雨萱、黃沛婷、黃仕翔為代位
    繼承人），應繼分原告與被告丁○○、丙○○各為四分之一
    等情，為被告所不爭執，並有原告所提出戶籍謄本二份、建
    物登記謄本一份、土地登記謄本一份、被告所提出登記完畢
    通知書一份為證，自堪信為真實。又原告主張其於賴志祥生
    前為賴志祥墊付台中縣東勢鎮○○里鄰○街匠寮前巷6號房
    屋重建費用95萬5040元，且賴志祥生前向台中縣東勢鎮農會
    貸款68萬元，自93年3月15日至96年1月22日賴志祥死亡前，
    由原告代賴志祥墊付繳之34期貸款本息27萬5230元，原告本
    得請求賴志祥償還，因賴志祥死亡，被告二人應依繼承法則
    承受，並按應繼分四分之一分別負擔給付原告30萬7567元；
    另賴志祥死亡迄今原告為被告所共同繼承之房屋貸款自96年
    2 月15日起，至97年5月15日止，計清償15期12萬1425元，
    被告二人應各按應繼分四分之一，應分別給付原告3萬356元
    等語，原告之主張為被告所否認，並以前詞置辯，經查：
（一）原告主張：賴志祥生前向台中縣東勢鎮農會貸款68萬元（
      89年12月13日借13萬元、於90年2月14日借30萬元、91年1
      月30日借25萬元），應按月繳納本息8095元，自賴志祥死
      亡迄今，該借款債務自96年2月15日起，至97年5月15日止
      ，計清償15期12萬1425元，均為原告清償，被告二人依繼
      承法則同為連帶債務人，應各按應繼分四分之一，分別負
      擔3萬356元（元以下四捨五入），惟未向原告給付等情，
      為被告二人所不爭執，並有原告所提出之貸款授信申請書
      一份、借據三份，自堪信為真實。按繼承人對於被繼承人
      之債務，負連帶責任。繼承人相互間對於被繼承人之債務
      ，除另有約定外，按其應繼分比例負擔之。民法第1153條
      定有明文。又連帶債務人中之一人，因清償、代物清償、
      提存、抵銷或混同，致他債務人同免責任者，得向他債務
      人請求償還各自分擔之部分，並自免責時起之利息。民法
      第281條第1項亦定有明文。本件被告二人與原告同為賴志
      祥之繼承人，就賴志祥生前債務，對外負連帶清償之責，
      且應按其應繼分分擔，今原告於賴志祥死亡後，清償上開
      繼承債務12萬1425元，其依法可向被告二人各請求給付應
      繼分（四分之一）分擔額3萬356元，是原告請求被告二人
      各向原告給付3萬356元及遲延利息，於法有據。
（二）又原告亦主張：其於賴志祥生前為賴志祥墊付台中縣東勢
      鎮○○里鄰○街匠寮前巷6號房屋重建費用95萬5040元云
      云，業為被告所否認，依原告提出台中縣東勢鎮○○里鄰
      ○街匠寮前巷6號房屋重建前後之照片二份，固堪證明該
      台中縣東勢鎮○○里鄰○街匠寮前巷6號房屋確有重建之
      事實，惟依原告提出修建房屋費用契約及支出收據、清單
      ，該等契約均為賴志祥與承攬人所簽訂，而收據上亦均記
      載「載茲收賴志祥先生粉刷部分工程款新台幣7萬元」、
      「茲收到賴志祥先生使用執照規費．．．合計4萬3740元
      」、「茲收賴志祥先生台幣2萬5000元正」、「茲本人林
      添安收到賴志祥先生建照中興測量規費、代墊款、共計新
      台幣3萬6300元正」，承攬人係向賴志祥收領承攬報酬及
      費用，尚難以該等收據之存在，即為原告有利之認定。再
      者，依原告提出之前述賴志祥向台中縣東勢鎮農會貸款68
      萬元之申請書及借據，賴志祥向台中縣東勢鎮農會貸款68
      萬元，本即用來重建系爭房屋，原告何能謂系爭房屋之修
      建費用全由原告墊付？原告既未能舉證證明其確有代賴志
      祥墊付房屋修建費用95萬5040元，原告請求被告二人各依
      應繼分負擔上開重建費用四分之一，並各給付費用予原告
      ，於法無據，不應准許。
（三）另原告復稱：賴志祥生前向台中縣東勢鎮農會貸款68 萬
      元，自93年3月15日起，至96年1月22日賴志祥死亡前，由
      原告代賴志祥墊付繳之34期貸款本息27萬5230元云云，並
      提出賴志祥於東勢鎮農會00000000000000號帳戶之交易紀
      錄一份為證，惟原告前述主張業為被告所否認，且依原告
      所提出前述賴志祥於東勢鎮農會00000000000000號帳戶之
      交易紀錄，賴志祥生前係以上開帳戶按月向東勢鎮農會繳
      納貸款，而非由原告代為墊付，原告主張賴志祥生前按月
      所繳納之代款本息27萬5230元為其所繳納，未據出積極證
      據以資佐證，尚難遽採。原告既未能舉證證明其確有代賴
      志祥墊付貸款27萬5230元之事實存在，原告請求被告二人
      各依應繼分負擔上開重建貸款本息四分之一，並各給付費
      用予原告，於法無據，亦不應准許。
四、綜上所述，本件被告二人與原告同為賴志祥之繼承人，就賴
    志祥生前債務，對外負連帶清償之責，且應按其應繼分分擔
    ，今原告於賴志祥死亡後，清償上開繼承債務12萬1425 元
    ，其依法可向被告二人各求償應繼分（四分之一）分擔額3
    萬356元，從而，原告基於前述民法第281條、第1153條規定
    ，請求被告二人各向原告給付3萬356元及準備書（二）狀送
    達翌日（被告丁○○部分為97年6月18日；被告賴彥光部分
    為97年6月12日）起，至清償日止，按年息百分之五計算之
    利息，為有理由，應予准許；又原告逾此部分之請求，則無
    理由，應予駁回。
五、本件事實已臻明確，兩造其餘攻擊防禦方法及主張，經審酌
    後，核與結論無涉，爰不一一贅述，附此敘明。
六、本件原告勝訴部分，其命被告應對原告給付部分，金額未逾
    50萬元，本院依職權諭知得假執行，至於原告敗訴部分，其
    假執行之聲請失所附麗，爰併駁回之。
七、訴訟費用負擔假執行宣告之依據：民事訴訟法第79條、第
    389條第1項第5款。
中    華    民    國    97    年     9    月    10    日
                  民事第四庭    法  官  王金洲
正本係照原本作成。
如對本判決上訴，須於判決送達後20日內向本院提出上訴狀。
中    華    民    國    97    年     9    月    10    日
                                書記官  楊家印


司法院資訊處製作；財團法人民間司法改革基金會備份。
